【裁判字號】    95,抗,1417
【裁判日期】    951229
【裁判案由】    強制執行
【裁判全文】
臺灣高等法院民事裁定                  95年度抗字第1417號
抗  告  人  戊○○
代  理  人  尤英夫律師
抗告人因與相對人甲○○、丁○○.
行事件，對於中華民國95年 8月14日臺灣桃園地方法院85年度執
字第3412號所為裁定提起抗告，本院裁定如下：
    主  文
原裁定廢棄。
    理  由
一、本件抗告意旨略以：伊聲請本件強制執行後，原法院固曾於
    民國85年6月15日通知伊補正繼承系統表2份、全體繼承人及
    被繼承人戶籍謄本2份、代辦繼承聲請書2份、查封之土地所
    有權狀、遺產稅代繳清單或免繳證明書正本，伊即於同年7
    月3日補提戶籍謄本、繼承系統表，又於87年4月14日補提國
    稅局同意移轉證明書；嗣原法院於87年5月5日要求伊補正不
    動產登記簿謄本，未再要求補正代辦繼承聲請書，其後於87
    年 7月間通知伊到庭訊問時，亦僅提到本件執行名義就相對
    人丁○○姓名記載不符之問題，再於87年 7月20日之通知函
    文，只表示「本件不動產尚未登記於債務人名下，．．．應
    俟登記於債務人名下後再為執行」等語，並未提及仍欠缺代
    辦繼承聲請書，致伊一直認為所須文件皆已齊備，始未再補
    正代辦繼承聲請書，詎原法院嗣後竟以伊未提出代辦繼承聲
    請書，致法院無法以債務人之費用，通知登記機關登記為債
    務人所有後而為執行為由，據以駁回伊強制執行之聲請，尚
    與強制執行法第28條之1第1款規定之立法意旨有間。爰提起
    本件抗告，懇請再給時間補提「代辦繼承聲請書」，以免本
    件經原法院處理10年後始遭駁回而造成時效之困擾等語。
二、按強制執行程序如有左列情形之一，致不能進行時，執行法
    院得以裁定駁回其強制執行之聲請，並於裁定確定後，撤銷
    已為之執行處分：一債權人於執行程序中應為一定必要之行
    為，無正當理由而不為，經執行法院再定期限命為該行為，
    無正當理由逾期仍不為者。二執行法院命債權人於相當期限
    內預納必要之執行費用而不預納者，85年10月 9日修正公布
    之強制執行法第28條之1 定有明文，參照本條增訂之立法理
    由：「強制執行開始後，非經債權人為一定之必要行為或預
    納一定必要之執行費用，執行程序即不能進行。例如：債權
    人不引導執行人員前往執行並至現場指封債務人之財產，查
    封拍賣程序即無法進行。又如查封後，不願納鑑價費、勘測
    費、登報費時，其鑑價拍賣等程序，亦無從實施。遇此情形
    ，現行法並無使債權人生一定失權效果之規定，以致案件懸
    而不結，造成困擾。且目前實務上常有債權人於查封債務人
    之財產後，因有多數債權人參與分配，預見拍賣所得金額不
    足清償其債權，遂對法院定期鑑價、測量、拍賣、命刊登新
    聞紙等執行處分，概不置理。若不增列使生失權效果之規定
    ，不但造成法院遲延案件日增，且無異容許債權人以終局執
    行名義，免供擔保而達長期凍結債務人財產之目的，對債務
    人亦不公平。爰增訂本條之規定，以應需要」等語，可知強
    制執行法第28條之1 係對於債權人不配合執行所為之規定。
    倘若債權人僅係誤認所須文件皆已齊備，或漏未補正應備文
    件，即與上開條文立法意旨有間，尚不得遽為駁回強制執行
    之聲請，自不待言。
三、經查：抗告人於85年5月7日以臺灣臺北地方法院74年度促字
    第2037號、74年度促字第7818號確定支付命令聲請就其債務
    人即相對人之被繼承人陳江明所有之房地聲請本件強制執行
    ，並提出上開支付命令及各自確定證明書、繼承系統表、相
    對人戶籍謄本及陳江明所有之不動產登記簿謄本為證（見原
    法院卷第6至22頁 ），經原法院就陳江明所有不動產實施查
    封登記後，分別於85年 6月15日及同年11月15日通知抗告人
    補正繼承系統表、全體繼承人及被繼承人戶籍謄本、代辦繼
    承聲請書、查封之土地所有權狀、遺產稅代繳清單或免繳證
    明書正本等件，有原法院上開函文附卷可憑（依序見原法院
    卷第49頁、第51頁）；抗告人即於同年7月4日陳報相對人戶
    籍謄本及繼承系統表，並表明其他應補正之資料，待取得後
    即予補正等語（見原法院卷第68頁），其後復於87年 4月15
    日具狀陳報原法院曾命陳江明之遺產稅由抗告人代繳，惟該
    遺產稅已逾核課期間，依法應免補稅處罰，並提出財政部台
    北市國稅局核發（86）遺免字第103322號遺產稅逾核課期間
    案件同意移轉證明書，而聲請儘速定期拍賣，此有該聲請狀
    及所附上開同意移轉證明書附卷足稽（見原法院卷第82至84
    頁），可見抗告人主張其始終認為所需文件皆已補齊之情，
    尚非無據。
四、又查，原法院於87年5月5日僅通知抗告人補正本件執行標的
    之土地登記簿謄本，且於同年7月9日當庭詢問有關本件執行
    名義上所載相對人「裴深言」姓名不符時，亦未再命抗告人
    補正「代辦繼承聲請書」等情，有該民事執行處通知及訊問
    筆錄在卷可參 (見原法院卷第87頁、第106頁)。而抗告人仍
    一再於87年7月10日、87年8月3日、87年9月22日多次聲請原
    法院儘速定拍賣期日，亦有各該聲請狀在卷可參 (依序見原
    法院卷第107頁、第114頁、第126頁)，益徵抗告人確實不知
    仍須補提「代辦繼承聲請書」。雖原法院曾於87年 7月20日
    函覆抗告人稱：應俟登記於債務人名下後再為執行」等語 (
    見原法院卷第111頁) ，且於92年3月7日、95年7月10日通知
    抗告人提出辦畢代位辦理繼承登記後之土地登記謄本，有各
    該民事執行處通知附卷可佐 (見原法院卷第129頁、第160頁
    ) ；惟衡諸經驗法則，尚不足以令抗告人知悉尚須補提「代
    辦繼承聲請書」。嗣原法院旋即於95年 8月14日以抗告人未
    補提「代辦繼承聲請書」，致其無法以債務人之費用，通知
    登記機關登記為債務人所有後而為執行為由，裁定駁回抗告
    人強制執行之聲請，顯與強制執行法第28條之1第1款之立法
    意旨不符。從而，抗告意旨指摘原裁定不當，求予廢棄，非
    無理由。爰由本院將原裁定廢棄，發回原法院更為處理，以
    昭適法。
五、據上論結，本件抗告為有理由，爰裁定如主文。
中    華    民    國    95    年    12    月    29    日
                    民事第十庭
                        審判長法  官  阮富枝
                              法  官  陳財旺
                              法  官  吳麗惠
正本係照原本作成。
不得再抗告。
中    華    民    國    96    年    1     月    3     日
                              書記官  陶美玲


司法院資訊處製作；財團法人民間司法改革基金會備份。
